臺灣高雄地方法院刑事裁定　　　　　　 100年度聲再字第37號
再審聲請人
即受判決人　劉智偉
上列聲請人即受判決人因妨害名譽案件，對於本院民國100 年7
月29日第二審確定判決（100 年度簡上字第283 號），聲請再審
，本院裁定如下：
    主  文
再審之聲請駁回。
    理  由
一、聲請再審意旨略以：(一)原判決審理時告訴人蔡宜蓉當庭自承
    係其將聲請人之網址轉寄給其他不特定之人，顯見其偽證之
    事實，可調閱本院庭期錄音查明；(二)原判決所指張貼於聲請
    人即受判決人劉智偉部落格上之文章（下稱系爭文章），並
    非聲請人所親自撰寫，此有不詳人於民國98年6 月24日下午
    4 時4 分、98年7 月21日凌晨0 時16分張貼在「886-YAHOO
    ！奇摩部落格」上之文章可證，此文章與系爭文章內容相似
    ，為系爭文章之原文；(三)原判決雖以聲請人部落格中另篇貼
    文「猜猜我是誰」中照片與告訴人臉部相似，然該照片實為
    跆拳道國手之近照，非告訴人之照片，有該國手之照片可供
    鑑定；(四)告訴人於99年3 月22日凌晨0 時22分另於其部落格
    上張貼「謝謝你愛過我」之文章，其內容可證系爭文章之內
    容亦有可信之處等語，爰依刑事訴訟法第420 條第1 項第6
    款之規定聲請再審。
二、按聲請再審，應以再審書狀敘述理由，附具原判決之繕本及
    證據，提出於管轄法院為之，法院認為聲請再審之程序違背
    規定者，應以裁定駁回之，刑事訴訟法第429 條、第433 條
    分別定有明文。此項聲請再審程序之欠缺，非程序中所得補
    正，如確具有聲請再審之理由，只能另行依法聲請（最高法
    院71年台抗字第337 號判例、88年度台抗字第416 號裁定意
    旨參照）。查本件聲請人即受判決人向本院聲請再審程序，
    卻未附具原確定判決之繕本，本有聲請程序違背規定，且無
    從補正之瑕疵。
三、次按刑事訴訟法第420 條第1 項第6 款所謂發見確實之新證
    據，係指該證據於事實審法院判決前已經存在，為法院、當
    事人所不知，不及調查斟酌，至其後始行發見，且就證據本
    身形式上觀察，固不以絕對不須經過調查程序為條件，但必
    須顯然可認為足以動搖原有罪確定判決，而為受判決人無罪
    、免訴、免刑或輕於原判決所認罪名之判決者為限。故受理
    聲請再審之最後事實審法院，應就聲請再審理由之所謂「新
    證據」，是否具備事實審判決前已經存在，為法院、當事人
    所不知，事後方行發見之「嶄新性」，及顯然可認足以動搖
    原有罪確定判決，應為無罪、免訴、免刑或輕於原判決罪名
    之「顯然性」二要件，加以審查，為判斷應否准予開始再審
    之準據（最高法院93年度台抗字第98號裁定意旨參照）。查
    聲請人固依前揭條文向本院聲請再審，然就其聲請意旨所指
    之(一)部分，經核至多僅屬同條第1 項第2 款之規定「原判決
    所憑之證言、鑑定或通譯已證明其為虛偽者」另為其聲請之
    理由；至其餘部分，始應依前揭「嶄新性」、「顯然性」之
    要件加以審酌，先予敘明。
  (一)就聲請意旨(一)部分，縱認聲請人所指告訴人確有將其部落格
    網址轉寄他人之情形，本不影響聲請人自身張貼系爭妨害告
    訴人名譽之文章於網路部落格後，客觀上該文章即可供不特
    定網路使用者任意觀覽之事實。是無論告訴人有無此等將網
    址轉寄他人之行為，亦與聲請人之犯行無涉；且原判決亦未
    以告訴人此部證述作為判決之依據，有該判決可查。是聲請
    意旨此部所指顯與前揭刑事訴訟法第420 條第1 項第2 款之
    要件無涉。況該部亦未經法院判處偽證罪確定，亦與同條第
    2 項之要件不符。
  (二)再就聲請意旨(二)(三)(四)部分之網路部落格文章、國手照片等物
    ，經核均屬原判決宣示前已經存在之證據，聲請人亦未提出
    任何事證可認其於此時點前確實不知、而係於事後方行發現
    ，是該等部分是否確具「嶄新性」，本非無疑。且依原判決
    所載，聲請人於原審所執辯詞為「本件系爭文章並非係針對
    告訴人，而係針對虛擬的人，且其不知在該部落格撰寫文章
    可供他人點閱瀏覽」，與其此部聲請意旨所指「系爭文章非
    其所親自撰寫」顯屬矛盾，故其聲請意旨本難遽信。且就(二)
    部分，經詳閱該等部落格文章，雖與原判決所指系爭文章整
    體意旨相似，然其間之用語、及所指具體事件等部分，二者
    則全然有異，是聲請人遽指該部落格文章始為原判決所指文
    章之「原文」，自屬無稽。次就(三)部分，聲請人所提出之跆
    拳道國手照片，經與原判決所指其張貼於部落格上之照片相
    較，該國手照片中有顯然之雙眼皮，原判決所指之部落格上
    照片則無法輕易辨識有無此等特徵；況若聲請人堅稱該部落
    格照片確為該國手，何以不能提出該部落格照片之完整圖像
    供本院參酌、反僅將之與經截取後之國手眉宇間照片相互予
    本院對照？是聲請人空言指稱該部落格上照片實為該國手而
    非告訴人，亦難採信。末就(四)部分，縱該文章確為告訴人於
    網路上所撰寫，然該文章中之內容如何能佐證系爭文章所指
    確屬實在，並未經聲請人提出說明，經本院細繹告訴人該之
    文章內容，亦難認與系爭文章有何關連。是本件聲請意旨(二)
    (三)(四)所指，既難認確具法律所要求之「嶄新性」，依前揭說
    明，亦顯然不足以動搖原有罪之確定判決，而不具「顯然性
    」甚明。
四、綜上所述，本件聲請於法有違，自應依刑事訴訟法第433 條
    之規定於程序上逕予駁回，爰裁定如主文。
中    華    民    國  100     年    8     月    26    日
            刑事第九庭  審判長  法  官  鄭詠仁
                                法  官  王碧瑩
                                法  官  黃沛文
以上正本證明與原本無異。
不得抗告。
中    華    民    國  100     年    8     月    26    日
                                書記官  吳智媚